臺灣臺北地方法院交通事件裁定　　　　96年度交聲字第1462號
原處分機關　臺北市交通事件裁決所
異　議　人
即受處分人　甲○
上列受處分人因違反道路交通管理處罰條例案件，對於臺北市交
通事件裁決所民國96年11月12日所為之處分（原處分案號：北市
裁二字第裁22-A00WK8238號），聲明異議，本院裁定如下：
    主  文
異議駁回。
    理  由
一、按駕駛人駕駛汽車，應遵守道路交通標誌、標線、號誌之指
    示，並服從交通指揮人員之指揮；而道路交通安全規則所稱
    之「汽車」，係指在道路上不依軌道或電力架線而以原動機
    行駛之車輛（包含機器腳踏車），道路交通安全規則第90條
    、第2 條第1 款分別定有明文。次按，汽車駕駛人，爭道行
    駛而有機器腳踏車不在規定車道行駛之情形者，處新臺幣（
    下同）600 元以上1,800 元以下罰鍰；汽車駕駛人，有違反
    道路交通管理處罰條例第45條情形者，除依原條款處罰鍰外
    ，並記違規點數1 點，道路交通管理處罰條例第45條第13款
    、第63條第1 項第1 款分別定有明文。
二、本件異議人即受處分人甲○於民國96年9 月29日18時35分，
    駕駛車號CWY-690 號重型機車，在臺北市○○○路、新中街
    口處，因行駛於禁行機器腳踏車之內側第二車道上，經臺北
    市政府警察局松山分局員警當場攔停，以受處分人違規騎乘
    機器腳踏車行駛於禁行機器腳踏車之車道而掣單舉發。嗣受
    處分人於舉發通知單所載應到案日期前向原處分機關即臺北
    市交通事件裁決所提出申訴，原處分機關函請原舉發單位臺
    北市政府警察局松山分局調查結果，仍認受處分人有前揭違
    規行為，遂於96年11月12日依道路交通管理處罰條例第45條
    第13款之規定，裁處罰鍰600 元，並依同條例第63條第1 項
    第1 款記違規點數1 點。受處分人收受上開裁決書後，於96
    年11月12日提出異議，未逾法定聲明異議期限，合先敘明。
三、異議意旨略以：當時其騎車行駛在民權東路，並無行駛在禁
    行機車之內側車道上，雖然其機車在等紅燈時係靠近禁行機
    車之車道，且其腳有跨在禁行機車之車道裡面，但機車主體
    是在禁行機車之車道外面，所以員警看起來像其有在禁行機
    車車道內騎車，而當時天色有點昏暗，故可能是員警看錯。
    又本件並無任何照片或相關科學儀器輔以採證，即認定其違
    規行駛於禁行機車之車道。為此，不服原處分而聲明異議，
    請求撤銷原處分云云。
四、經查：
（一）按依道路交通管理處罰條例科處行政罰事件，依據公法爭
      議之舉證責任分配法則，固應先由行政機關就其業已履踐
      相關正當法程序，以及人民應受處罰之客觀違反法令行為
      ，負證明之責，異議人就行政機關已為相當證明之前開事
      項，若主張欠缺主觀歸責條件或為其他抗辯，亦須就其所
      辯提出反證。惟行政機關對於前開應為舉證事項，非不得
      以執行查察取締勤務人員，依據調查人證之程序，使就親
      歷事實提供不可替代之證明方法，尤於當場舉發交通違規
      事件，鑑於交通違規事實往往驟然而現、稍縱即逝，若硬
      性要求舉發員警不分違規情節，一律必須預留證據，俾便
      事後提出供法院審酌，除有現實技術可行性之困難外，勢
      將大幅提高交通管理之行政成本，並嚴重削弱道路交通管
      理之行政效能，此絕非立法者制定道路交通管理法規之本
      意。
（二）本件異議人騎乘機車於前揭時、地遭執勤員警以其違規行
      駛於禁行機車道，而當場攔停舉發之事實，有臺北市政府
      警察局松山分局96年10月29日北市警松分交字第09635570
      700 函在卷可查。異議人雖辯稱並無上述違規行為，係員
      警看錯云云。惟查，異議人因前開違規行駛禁行機車道而
      受舉發之經過，業據證人即舉發員警陳家慶於本院調查中
      具結證稱：「當日受處分人是由民權東路東往西騎車過來
      的，民權東路是四線道，內側第一、二車道是禁行機車，
      有畫出禁行車道的標線，我當時站在民權東路跟新中街口
      北側的人行道上面，當時民權東路東西向已經紅燈，我看
      到受處分人從紅綠燈路口之前約十多公尺處從內側第二車
      道與第三車道之間的車縫中騎出來等紅綠燈。我從人行道
      走出來，確認受處分人的機車前後兩個輪子都停在禁行機
      車道的車道內，我才開單舉發的。當時受處分人跟我辯稱
      他是壓著線騎過來的，所以他沒有違規，但我確認他兩個
      輪子都在禁行車道內我才開單的。當時天色並不昏暗，我
      可以看得很清楚」等語明確（見本院96年12月13日訊問筆
      錄）。查證人陳家慶員警與異議人並無怨隙，核無甘冒偽
      證重典及濫開罰單所必須面臨之刑事及行政責任，誣陷異
      議人之虞，且異議人亦未提出任何證據資料足以證明證人
      所述不實或有其他顯不可信之情形存在，是證人陳家慶經
      本院命具結擔保並為合理說明之證述，應屬可採。
（三）又佐以本院當庭勘驗陳家慶員警於舉發當時與異議人現場
      對話之錄音內容：「
      員警：粘先生，我剛才已經告訴你的右手邊的機車停的位
      置已經壓線，你停在他的左邊，所以你已經停在禁行機車
      道的裡面。
      受處分人：我騎的時候我還在線上啊，我騎的時候明明還
      在線上。
      員警：我沒有說你騎的時候沒有在線上，對不對。你停下
      來的位置是不是在內側第二車道裡面。
      受處分人：我停下來的位置並沒有禁行機車的線。
      員警：粘先生這個沒有爭議，你知道嗎，因為你騎在線上
      ，我看你明明這樣騎過來。
      受處分人：我還在線上。
      員警：你右手邊的摩托車已經停在線上，壹條線不可能停
      兩部摩托車。」等語（見本院96年12月13日訊問筆錄）。
      準此，異議人既已承認其當時有騎在禁行機車道之標線上
      ，且依證人陳家慶員警前揭所述，異議人於停等紅綠燈之
      時，其所騎機車之位置係停在禁行機車道的車道內，足見
      異議人確有騎乘機車行駛於禁行機車道之違規事實，堪以
      認定。
（四）綜上所述，本件異議人確有於前揭時地騎乘機車行駛於禁
      行機器腳踏車車道上之違規行為，其上開所辯要屬無據。
      從而，原處分機關依道路交通管理處罰條例第45條第13款
      及第63條第1 項第1 款之規定，裁處異議人罰鍰600 元，
      並予記違規點數1 點，核無違誤之處。本件異議並無理由
      ，應予駁回。
五、據上論斷，應依道路交通案件處理辦法第19條，裁定如主文
    。
中　　華　　民　　國　　96　　年　　12  　月　　24　　日
                          交通法庭法　官  吳俊龍
以上正本證明與原本無異。
如不服本裁定應於送達後5 日內向本院提出抗告狀。
                                  書記官  高菁菁
中　　華　　民　　國　　96　　年　　12　　月　　24　　日
